【裁判字號】    92,易,2322
【裁判日期】    920912
【裁判案由】    家庭暴力防治法等
【裁判全文】
臺灣板橋地方法院刑事判決                        九十二年度易字第二三二二號
    公訴人  臺灣板橋地方法院檢察署檢察官
    被  告  甲○○原名李明峰.
右列被告因家庭暴力防治法等案件，經檢察官提起公訴（九十二年度偵字第一二三三
一號），本院判決如左：
    主    文
甲○○違反法院依家庭暴力防治法第十三條所為之禁止實施家庭暴力行為之民事通常
保護令裁定，處有期徒刑參月，如易科罰金，以參佰元折算壹日。
    事    實
一、甲○○與乙○○係夫妻關係，為家庭暴力防治法第三條第一款規定之家庭成員關
    係，平素感情不睦。甲○○前於九十一年五月二十九日晚間九時三十分許，在臺
    北縣樹林市○○街十一之一號三樓住處因細故與乙○○發生爭執，竟徒手毆打乙
    ○○，致乙○○因此受有頭部暈痛、顏面略腫之身體傷害，其實施家庭暴力之不
    法侵害之行為，經本院於九十一年八月五日以九十一年度家護字第七二四號依家
    庭暴力防治法核發民事通常保護令，諭令甲○○不得對乙○○實施身體或精神上
    不法侵害之行為，亦不得直接或間接對乙○○為騷擾之聯絡行為，該保護令之有
    效期間為六個月，並經甲○○合法收受該裁定。詎甲○○於九十一年十二月十三
    日晚間十一時許，在上開住處因小孩哭鬧問題復與乙○○發生口角爭執，竟基於
    違反上開保護令之傷害犯意，與乙○○發生互毆之行為，致乙○○因此受有顏面
    外傷、背傷、左下肢瘀青等傷害，甲○○亦因此受有前胸多處皮下瘀血、右肘挫
    傷、左上肢多處皮下瘀血、頭部外傷、右膝擦傷等傷害（甲○○所受傷害未對乙
    ○○提出告訴）。
二、案經乙○○訴由臺北縣政府警察局樹林分局移送臺灣板橋地方法院檢察署檢察官
    偵查起訴。
    理    由
一、經訊被告甲○○固坦承於前揭時地與乙○○發生口角爭執之事實，惟辯稱：當晚
    十一時十分許伊與告訴人乙○○在客廳看電視，伊請告訴人帶小孩去洗澡，小孩
    進浴室哭了近二十分鐘，伊便去浴室將小孩抱出來，並到小孩玩具間裡將床上玩
    具撥開躺下，以棉被矇住臉，不想與告訴人發生衝突，告訴人從浴室出來就拿電
    扇、椅子等物打伊，伊都未還手，躲回臥房告訴人還將伊背部抓傷，伊後來忍無
    可忍就打告訴人兩巴掌，並對告訴人說這樣妳就有理由去報警，當天在警局伊母
    叫伊算了不要計較，伊到亞東醫院驗傷時，醫生還嚇一跳問伊為何小臂與大臂一
    樣粗，迄今伊腳部還有傷，先前之民事通常保護令是伊自願申請給告訴人的云云
    。
二、經查前揭事實，業經告訴人乙○○於警詢時及偵審中指訴稱：伊當晚伊與被告發
    生口角，被告從床上將伊推下，並徒手打伊頭部，每次與被告因小孩發生爭執，
    被告就會打伊，被告除睡覺外，在家一天不到四個小時，小孩從小都是伊在帶，
    為此伊還辭去工作，伊之前遭被告打過很多次，申請過兩次保護令，第一次因心
    軟去撤銷掉，第二次就不願意撤銷了，事發當晚被告先打伊，伊為自保才出手，
    伊被迫反抗，不知被告傷在何處（見偵查卷第五頁背面至第六頁、第十八頁、本
    院九十二年八月二十六日訊問筆錄）。而被告於警訊時及偵審中亦坦承有收到通
    常保護令，及事發當時有掌摑告訴人之事實（見偵查卷第四頁背面、第十五頁背
    面至第十六頁、本院九十二年八月二十六日審判筆錄）。參以被告與告訴人衝突
    之結果，告訴人因此受有顏面外傷、背傷、左下肢瘀青等傷害，而被告亦因此受
    有前胸多處皮下瘀血、右肘挫傷、左上肢多處皮下瘀血、頭部外傷、右膝擦傷等
    傷害，復有九十一年十二月十四日分別由臺北市立忠孝醫院出具之忠傷字第五九
    號驗傷診斷書及亞東紀念醫院出具之診字第Ａ０三三六九號甲種診斷證明書各一
    紙附卷可稽。顯見事發當時被告與告訴人確有互毆之行為。
三、次查被告前於九十一年五月二十九日晚間九時三十分許，在臺北縣樹林市○○街
    十一之一號三樓住處因細故與乙○○發生爭執，竟徒手毆打乙○○，致乙○○因
    此受有頭部暈痛、顏面略腫之身體傷害，其實施家庭暴力之不法侵害之行為，經
    本院於九十一年八月五日以九十一年度家護字第七二四號依家庭暴力防治法核發
    民事通常保護令，諭令甲○○不得對告訴人實施身體或精神上不法侵害之行為，
    亦不得直接或間接對告訴人為騷擾之聯絡行為，該保護令之有效期間為六個月，
    並經甲○○合法收受該裁定之事實，有上開通常保護令一件在卷足憑。本案被告
    前既已接獲本院核發之通常保護令，命其不得對告訴人實施身體或精神上不法侵
    害之行為，亦不得直接或間接對告訴人為騷擾之聯絡行為，被告竟在該保護令之
    有效期間內漠視保護令之效力，仍與告訴人衝突互毆成傷，本件事證明確，被告
    犯行堪予認定。
四、本件被告收受通常保護令後，未遵保護令之指示與告訴人互毆成傷，核其所為係
    犯家庭暴力防治法第五十條第一款之違反本院依同法第十三條核發之通常保護令
    罪。其與告訴人衝突互毆致告訴人受傷之行為，除該當上開違反保護令罪外，另
    該當刑法第二百七十七條第一項之普通傷害罪。其以一行為同時觸犯二罪名，為
    想像競合犯，應從較重之違反保護令罪處斷。爰審酌被告收受民事通常保護令，
    諭令其不得對告訴人之身體或精神上為不法侵害行為，亦不得直接或間接對告訴
    人為騷擾之行為，竟輕忽保護令之效力，毆打告訴人成傷，其犯罪之動機、目的
    、手段、所生之危害、及犯罪後之態度等一切情狀，量處如主文所示之刑，並諭
    知易科罰金之折算標準，以示懲儆。
據上論斷，應依刑事訴訟法第二百九十九條第一項前段，家庭暴力防治法第五十條第
一款，刑法第十一條前段、第二百七十七條第一項、第五十五條、第四十一條第一項
，罰金罰鍰提高標準條例第一條前段、第二條判決如主文。
本案經檢察官楊四猛到庭執行職務。
中      華      民      國      九 十 二   年     九     月    十  二   日
                                            臺灣板橋地方法院刑事第四庭
                                                法    官    談      虎
右正本證明與原本無異。
如不服本判決，應於判決送達後十日內，向本院提出上訴狀。
                                                書 記 官    陳君  偉
中      華      民      國      九 十 二   年     九     月    十  二   日
參考法條：
家庭暴力防治法第五十條
  違反法院依第十三條、第十五條所為之下列裁定者，為本法所稱之違反保護令罪，
  處三年以下有期徒刑、拘役或科或併科新臺幣十萬元以下罰金：
  一  禁止實施家庭暴力行為。
  二  禁止直接或間接騷擾、接觸、通話或其他聯絡行為。
  三  命遷出住居所。
  四  遠離住居所、工作場所、學校或其他特定場所。
  五  命完成加害人處遇計畫：戒癮治療、精神治療、心理輔導或其他治療、輔導。
刑法第二百七十七條
  傷害人之身體或健康者，處三年以下有期徒刑、拘役或一千元以下罰金。
  犯前項之罪因而致人於死者，處無期徒刑或七年以上有期徒刑；致重傷者，處三年
  以上十年以下有期徒刑。


司法院資訊處製作；財團法人民間司法改革基金會備份。
